臺灣桃園地方法院刑事判決　　　　　　　 94年度訴字第658號
公　訴　人　台灣桃園地方法院檢察署檢察官
被　　　告　甲○○
指定辯護人　本院公設辯護人　乙○○
上列被告因違反槍砲彈藥刀械管制條例案件，經檢察官提起公訴
（94年度偵字第2594號），本院判決如下：
    主  文
甲○○未經許可，寄藏手槍，累犯，處有期徒刑伍年陸月，併科
新臺幣拾伍萬元罰金。罰金如易服勞役以銀元佰元（即新臺幣
玖佰元）折算壹日。扣案之手槍壹支（含彈匣，槍枝管制編號
000000 0000 ，韓國DAEWOO廠製DP51型，口徑九釐米，制式半自
動手槍）沒收。
    事  實
一、甲○○前曾於民國83年間，因違反麻醉藥品管制條例案件，
    經臺灣新竹地方法院於83年4月11日以82年度少訴字第19號
    判處有期徒刑2年6月，緩刑4年確定；又於84年間，復因違
    反麻醉藥品管制條例案件，經本院於84年12月8日以84年度
    易字第4004號判處有期徒刑6月確定，上開緩刑宣告乃遭撤
    銷；又因公共危險案件，經本院於85年5月10日以84年度訴
    字第1599號判處有期徒刑1年確定；再因違反肅清煙毒條例
    案件，經本院於85年7月22日以84年度訴字第1854號判處有
    期徒刑3年2月確定；又因偽造文書案件，經本院於85年7月8
    日以85年度訴字第552號判處有期徒刑3月確定。上開有期徒
    刑接續執行，甲○○於88年11月29日因假釋出監，嗣假釋遭
    撤銷，乃於92年6月22日入監執行殘刑，於93年9月13日縮刑
    期滿執行完畢，並於翌日出監。
二、詎甲○○未思警醒，於上開有期徒刑執行完畢後5年內，明
    知槍砲彈藥刀械管制條例所列之槍砲，非經中央主管機關許
    可不得寄藏、持有及意圖販賣而陳列，卻基於寄藏之犯意，
    於93年11月9日，在台北市士林區某咖啡店，受真實姓名、
    年籍不詳，綽號「小黑」之成年男子（下稱「小黑」）所託
    ，代為保管具有殺傷力之制式半自動手槍一支（含彈匣，槍
    枝管制編號0000000000，韓國DAEWOO廠製DP51型，口徑九釐
    米），制式子彈七顆，乃將之藏放於桃園縣中壢市○○○路
    ○段108號3樓305室居住處而寄藏之。嗣於93年11月16日晚上
    8 時許，由員警持搜索票圍堵甲○○正於其上休憩之車號3P
    - 7270號自小客車搜索後迄無所獲，嗣經甲○○同意搜索並
    帶同員警至上址，於上址客廳之天花板上方查獲上開手槍及
    子彈，始悉上情。
三、案經桃園縣政府警察局龜山分局報告臺灣桃園地方法院檢察
    署檢察官偵查起訴。
　　理  由
一、訊據被告甲○○固坦言有受「小黑」之託寄藏該手槍及子彈
    於上址而為警查獲，惟辯稱：員警於圍堵其駕駛之自小客車
    時並未說係何單位，員警制伏伊後即自行取走鑰匙押著伊至
    上址搜索槍枝，另伊於查獲前有打電話向員警林合河自首云
    云；辯護人則稱：(1)本件搜索過程，員警所持搜索票上載搜
    索地點（桃園縣平鎮市○○街○ 段9 號）並非本件查獲地點
    ，應係無票搜索，而被告應係受員警強制力制伏後，又出示
    受搜索票誤導乃同意搜索，並非出於自願性，故搜索並不合
    法，屬於嚴重之違法搜索類型，應導致證據使用禁止之效果
    ，是扣案之手槍及子彈應無證據能力；(2)被告於受搜索前有
    向員警林合河主動自承犯罪，而本件查獲員警所依據之線報
    ，對於查獲地點、槍枝型號、子彈數目等情節均與查獲情形
    不符，可見員警於聲請搜索票時，對於被告持有槍枝並未有
    合理懷疑，僅係單純臆測，則被告仍符合自首要件云云。從
    而，本件爭點有二，一者為員警執行搜索扣押是否合法而影
    響扣案槍枝之證據能力，二者為被告是否符合自首要件而應
    與減刑。
二、經查：
  (一)經查，扣案之上開手槍一支及子彈七顆，經送請內政部警政
    署刑事警察局以性能檢驗法、制式子彈試射法及顯微鏡比對
    法鑑驗結果，認扣案之手槍係韓國DAEWOO廠製DP51型，口徑
    九釐米之制式半自動手槍，槍管內具六條右旋來復線，機械
    性能良好，具有殺傷力；而扣案之子彈七顆均係口徑九釐米
    之制式子彈，經實際試射，可擊發，亦具有殺傷力等情，有
    內政部警政署刑事警察局94年1 月10日刑鑑字第0930234963
    號槍彈鑑定書（94年度偵字第2594號偵查卷第29至34頁參照
    ）在卷可資佐證，是扣案手槍、子彈確屬槍砲彈藥刀械管制
    條例第4 條第1 項之槍彈之事實，應可認定。
  (二)本件搜索係經被告同意所為，應為合法搜索：
  １按搜索此等刑事訴訟法上之強制處分，其審查程序並非認定
    被告有無犯罪之實體審判程序，其證據法則毋須嚴格證明，
    僅以自由證明為已足，此觀諸刑事訴訟法第一百五十九條之
    立法理由已有述明，而搜索是否合法，既屬程序爭點，僅以
    自由證明已足，程序上得以查閱卷宗以探求證據資料並形成
    心證；而除程序上有別於嚴格證明外，其心證程度亦毋須如
    嚴格證明須達到「確信」之程度，法院在心證上認為「大致
    相信」之程度即可認定，合先敘明。
  ２次按，刑事訴訟法第一百三十一條之一之同意搜索，其同意
    須以出於被搜索人之「自願性」，所稱之「自願性同意」須
    綜合一情狀而為判斷，例如搜索訊問的方式是否有威脅性、
    同意者意識強弱、教育程度、智商等，均應綜合考量（法院
    辦理刑事訴訟案件應行注意事項第六十五條參照）。
  ３查本件查獲過程，係由員警於93年11月14日接獲線報得知被
    告持有槍械，於93年11月16日下午2 時40分向本院聲請核發
    搜索票，搜索票所載搜索範圍，包括桃園縣平鎮市○○街○
    段9 號、被告身體及上開自小客車，嗣於同日晚間員警先跟
    蹤被告駕駛之上開自小客車，迨被告停置該車於車內休息之
    際，乃圍堵該自小客車，並出示證件及搜索票令被告下車後
    ，制伏被告並搜索被告身體及該自小客車後，被告陳以：不
    用這樣，我知道你們的意思，東西放在樓上，我帶你們去等
    語，嗣後被告帶同員警至上址，並由被告指示扣案槍枝係在
    天花板上，員警搜索廁所天花板後未有所獲，被告乃又指示
    槍枝係在客廳天花板上，嗣果然在客廳天花板上搜得扣案手
    槍及子彈，被告並於桃園縣政府警察局龜山分局搜索扣押筆
    錄上同意搜索處簽名等情，業據證人（即查獲員警）李南暉
    於本院審理時結證明確（本院94年9 月19日審判筆錄參照）
    ，並經本院調閱93年度聲搜字第968 號刑事卷宗核對屬實，
    且徵諸被告自始即陳以有於查獲前數小時以電話告知員警林
    合河伊持有槍械一情，被告旋於此數小時後為警圍堵，被告
    於當時以為員警已對其掌握全面線索、形跡暴露，而向員警
    陳以上開言詞並自願帶同員警至上址搜索，衡情亦不悖常理
    ；況查被告於本院初次審理期日時即明表承：係伊自己帶同
    員警到伊住的地方而遭查獲等語（本院94年8 月15日審判筆
    錄參照）；嗣於本院審理期日時始改以前詞辯解，惟亦自承
    係伊告訴員警槍枝係放置在天花板上方等語（本院94年9 月
    19日審判筆錄參照），則被告帶同員警至查獲地點時，甚至
    主動親自指明扣案手槍、子彈之藏放地點，此外，亦無何證
    據資料顯示被告有遭強暴、脅迫而供出藏放地點之情，實難
    認定被告同意搜索之「自願性」有可質疑之處，被告嗣後執
    以前詞辯解，應係事後不甘遭查獲而亟欲減免刑責之詞，不
    足採信。
  ４至辯護人辯以查獲員警於圍堵被告自小客車時，被告下車即
    遭制伏，嗣又出示搜索票，使被告在人身自由受限之下，誤
    以為員警對於查獲地點係有權搜索，而質疑被告同意搜索之
    「自願性」云云。然查，稽之卷附本院核發之搜索票所載搜
    索範圍，雖僅及於被告身體、該自小客車及桃園縣平鎮市○
    ○街○ 段9 號處所，不包括本件查獲地點，惟員警基於該搜
    索票既係有權搜索被告身體及該自小客車，而於搜索被告身
    體及該自小客車時自應出示搜索票，且搜索票所載應扣押之
    物為毒品、槍砲案件相關證物，若受搜索人確實身藏有槍砲
    等物件，於員警執行搜索時之人身安全有頗大之危害，則員
    警於執行搜索時對於被告人身自由施以相當之限制亦符合比
    例原則而無違法之虞甚明，此外，亦無證據資料顯示員警於
    出示搜索票時有何明示或默示對於查獲地點亦有搜索權之舉
    動，自不得以員警有制伏被告及有出示搜索票之行為，推認
    被告同意搜索查獲地點係遭員警「誤導」而出於非自願性之
    同意，是辯護人此部分辯解難為被告有利之認定。
  ５綜上所述，本院綜合當時一切情狀，參以被告於警詢時自陳
    其教育程度達高中肄業，於本院審理訊問時亦對應如流，意
    識清楚，應具有相當之智識程度，應非不能瞭解同意搜索之
    意義，從而本院大致可以相信被告之同意搜索係出自願性所
    為，則本件查獲之手槍、子彈既係出於合法搜索所扣得，應
    具有證據能力，足堪認定。
  (三)本件被告不符合自首要件：
  １按刑法第六十二條所定自首減刑係以對於未發覺之犯罪，在
    有偵查犯罪職權之公務員知悉犯罪事實及犯人之前，向職司
    犯罪偵查之公務員坦承犯行，並接受法院之裁判而言。苟職
    司犯罪偵查之公務員已知悉犯罪事實及犯罪嫌疑人後，犯罪
    嫌疑人始向之坦承犯行者，為自白，而非自首。所謂發覺，
    不以有偵查犯罪之機關或人員確知其人犯罪無誤為必要，僅
    須有確切之根據得為合理之可疑者，亦屬發覺。
  ２被告辯稱於查獲前數小時有電告員警林合河伊持有槍枝一情
    ，並為證人林合河於本院證述屬實，然查本件查獲過程，係
    由員警於93年11月14日接獲線報得知被告持有槍械，於93年
    11月16日下午2 時40分向本院聲請核發搜索票，於同日晚間
    員警跟蹤埋伏被告駕駛之自小客車，嗣後搜索查獲地點而查
    獲等情，已詳述如前，且稽之93年度聲搜字第968 號刑事卷
    宗內員警所接獲之線報即已明確指陳被告之姓名、住所，且
    寄藏之槍枝係制式、外觀為史密斯威森90手槍，並有子彈等
    情，則由線報內容已述及槍枝之外觀、式樣此等細節，應可
    認其訊息具有相當之可信性，是員警自當於93年11月14日接
    獲線報時即已有確切之根據得為合理之懷疑被告持有槍械一
    情，被告之犯行即屬已發覺；辯護人雖辯以上詞，然稽之前
    述槍彈鑑定書所附之扣案槍枝照片，外觀上亦確實載有「SM
    ITH ＆WESSON 9mm」之字樣，是員警線報核與事後扣案之手
    槍、子彈相互符合，益徵被告之犯行確係於被告電告員警林
    合河之前即已遭發覺。至雖員警線報所指之子彈數量僅有5
    顆，與嗣後查獲實際上有7 顆略有出入，然衡情子彈係置於
    手槍之內，若非持有人取出計算，旁觀者實難究竟其數量，
    實難執此指摘、苛責員警線報不足以形成合理之懷疑。
  ３綜上，足見被告犯行顯係於其電告員警林合河之前，員警經
    由線報懷疑被告非法持有槍彈，並非毫無根據之主觀臆測，
    雖被告於查獲前數小時電告員警伊持有槍枝之舉，惟仍無解
    警方之前即已獲知被告持有槍彈之事實，是核與自首之要件
    不合。
  (四)綜上所述，被告受「小黑」之託而寄藏扣案之手槍、子彈，
    等情洵堪認定，本件事證明確，被告犯行至為灼然，應予依
    法論科。
三、論罪科刑：
  (一)所犯法條及刑之加重事由
  １查本件扣案之手槍及子彈，係屬於槍砲彈藥刀械管制條例第
    4 條第1 項第1 款所稱之槍砲及彈藥，是被告未經許可受託
    寄藏扣案之手槍、子彈之行為，核其所為係犯槍砲彈藥刀械
    管制條例第七條第四項之未經許可寄藏手槍罪、同條例第十
    二條第四項之未經許可寄藏子彈罪。被告係以一行為同時未
    經許可寄藏手槍及子彈而觸犯二罪名，應依想像競合之例從
    一重論以未經許可寄藏手槍罪。
  ２次查，被告有如事實欄所示之前科紀錄，並經執行有期徒刑
    完畢，有臺灣高等法院被告前案紀錄表在卷可稽，被告於該
    等有期徒刑執行完畢後再犯本件有期徒刑以上之罪，為累犯
    ，應依法加重其刑。
  (二)主刑與從刑
  １審酌被告未經許可，非法受託寄藏手槍，對社會治安危害甚
    鉅，惟其犯後尚能坦承犯行，應有所悔悟等一切情狀，量處
    如主文所示之刑，並諭知併科罰金及易服勞役之折算標準。
  ２扣案之手槍（含彈匣，槍枝管制編號0000000000，韓國DAEW
    OO廠製DP51型，口徑九釐米，制式半自動手槍），為違禁物
    ，應依刑法第三十八條第一項第一款規定沒收之。至扣案之
    子彈7 顆業經送鑑驗試射所用罄，有前揭槍彈鑑定書可稽，
    已失違禁物之性質，爰不另宣告沒收，併此敘明。
據上論斷，應依刑事訴訟法第299 條第1 項前段，槍砲彈藥刀械
管制條例第7 條第4 項、第12條第4 項，刑法第11條、第55條、
第47條、第42條第2 項、第38條第1 項第1 款，罰金罰鍰提高標
準條例第2 條，現行法規所定貨幣單位折算新臺幣條例第2 條，
判決如主文。
本案經檢察官張啟聰到庭執行職務。
中　　華　　民　　國　　94　　年　　10 　　月　　3　　日
                  刑事第十二庭審判長法  官  游紅桃
                                    法  官  黃永定
                                    法  官  陳雪玉
以上正本證明與原本無異。
如不服本判決，應於判決送達後10日內向本院提出上訴狀（應附
繕本），上訴於臺灣高等法院。
　　　　　　　　　　　　　　      　書記官　戴育萍
中　　華　　民　　國　　94　　年　　10　　月　　5 　　日
附錄本案論罪科刑法條：
槍砲彈藥刀械管制條例第7條
未經許可，製造、販賣或運輸火砲、肩射武器、機關槍、衝鋒槍
、卡柄槍、自動步槍、普通步槍、馬槍、手槍或各類砲彈、炸彈
、爆裂物者，處死刑、無期徒刑或7 年以上有期徒刑；處徒刑者
，併科新台幣3千 萬元以下罰金。
未經許可，轉讓、出租或出借前項所列槍砲、彈藥者，處無期徒
刑或 5 年以上有期徒刑，併科新台幣 1 千萬元以下罰金。
意圖供自己或他人犯罪之用，而犯前二項之罪者，處死刑或無期
徒刑；處徒刑者，併科新台幣 5 千萬元以下罰金。
未經許可，持有、寄藏或意圖販賣而陳列第 1 項所列槍砲、彈藥
者，處 5 年以上有期徒刑，併科新台幣 1 千萬元以下罰金。
第 1 項至第 3 項之未遂犯罰之。
槍砲彈藥刀械管制條例第12條
未經許可，製造、販賣或運輸子彈者，處 1 年以上 7 年以下有
期徒刑，併科新台幣 500 萬元以下罰金。
未經許可，轉讓、出租或出借子彈者，處 6 月以上 5 年以下有
期徒刑，併科新台幣 300 萬元以下罰金。
意圖供自己或他人犯罪之用，而犯前二項之罪者，處 3 年以上
10 年以下有期徒刑，併科新台幣 700 萬元以下罰金。
未經許可，持有、寄藏或意圖販賣而陳列子彈者，處 5 年以下有
期徒刑，併科新台幣 300 萬元以下罰金。
第 1 項至第 3 項之未遂犯罰之。
